【裁判字號】    95,台上,4680
【裁判日期】    950824
【裁判案由】    違反毒品危害防制條例
【裁判全文】
最高法院刑事判決            九十五年度台上字第四六八０號
    上  訴  人  台灣高等法院檢察署檢察官
    上  訴  人
    即  被  告  甲○○
                        （現另案於台灣台北監獄士林分監執
                        行中）.
上列上訴人等因被告違反毒品危害防制條例案件，不服台灣高等
法院中華民國九十五年六月二十七日第二審判決（九十五年度上
訴字第一八五七號，起訴案號：台灣士林地方法院檢察署九十四
年度毒偵字第六二八號），提起上訴，本院判決如下：
    主  文
上訴駁回。
    理  由
壹、施用第一級毒品部分：
按刑事訴訟法第三百七十七條規定，上訴於第三審法院，非以判
決違背法令為理由，不得為之。是提起第三審上訴，應以原判決
違背法令為理由，係屬法定要件。如果上訴理由書狀並未依據卷
內訴訟資料，具體指摘原判決不適用何種法則或如何適用不當，
或所指摘原判決違法情事，顯與法律規定得為第三審上訴理由之
違法情形，不相適合時，均應認其上訴為違背法律上之程式，予
以駁回。檢察官上訴意旨略稱：原判決於事實欄第二項認定被告
甲○○基於概括犯意，連續施用第一級毒品海洛因，理由欄第二
項亦說明被告上開行為應成立連續犯，惟主文欄卻載為「甲○○
施用第一級毒品」，其主文記載即有與事實認定及理由說明不相
適合之判決理由矛盾違法等語。被告上訴意旨略以：被告前因施
用海洛因案件，經第一審法院以九十三年度訴字第五一三號判決
判處有期徒刑十月，並於民國九十四年三月二十九日確定（下稱
前案）。本案係於九十四年一月二十日晚間在台北市大同區被警
查獲施用海洛因，與前案係基於一個概括犯意而為，應為前案確
定判決效力所及等語。
惟查：本件原判決撤銷第一審關於被告甲○○施用第一級毒品罪
之科刑判決，改判仍論處被告以施用第一級毒品罪刑（累犯），
係依憑被告之自白，扣案之海洛因一包（驗後淨重○點八一公克
）、注射針筒一支，法務部調查局九十四年四月十三日調科壹字
第○四○○○三七五八號鑑定通知書、台灣尖端先進生技醫藥股
份有限公司九十四年二月三日濫用藥物檢驗報告、台灣檢驗科技
股份有限公司九十五年三月十五日濫用藥物尿液檢驗報告等證據
，為其論罪依據。並敘明被告前案犯罪時間在九十三年二月間，
本案則係自九十四年一月間至九十五年二月間，兩案犯罪時點，
間隔一、二年之久，難認係出於同一之概括犯意所為。對於被告
所辯本案犯行應為前案確定判決效力所及云云，為不可採，已詳
予指駁說明，核其論述與論理法則、經驗法則及證據法則皆無違
背。且查（一）若在最後審理事實法院宣示判決後，始行發生之
事實，既非該法院所得審判，即為該案判決之既判力所不能及。
卷查前案係於九十三年十一月二十五日經第一審法院宣示判決，
於九十四年三月二十九日確定。本案前開犯行係在前案宣示判決
後，始行發生之事實，揆之上揭說明，自非前案既判力所及。被
告上訴意旨仍執前詞，徒憑己意再事爭執，與法律規定得為第三
審上訴理由之違法情形，不相適合。（二）有罪判決之主文所載
明之事項，有必須記載及任意記載之分。關於「所犯之罪」及「
諭知之主刑、從刑或刑之免除」，屬於必須記載事項，刑事訴訟
法第三百零九條第一款已有明文規定。關於「刑罰加重、減輕或
免除之理由」，則在理由內記載為已足，同法第三百十條亦有規
定。茲所謂「所犯之罪」，係指犯罪構成要件或罪名（見司法院
九十四年十二月編印之刑事裁判主文格式參考手冊－刑法裁判主
文）而言。依修正前刑法第五十六條規定，連續數行為而犯同一
之罪名者，以一罪論，但得加重其刑至二分之一，為刑罰加重之
原因。而連續行為，為犯罪態樣之一種，並非犯罪構成要件，刑
事訴訟法第三百零九條所列之六款內，無一關於犯罪態樣應加記
載之規定。因連續數行為而犯同一之罪名，向例固在主文內載明
「連續」字樣，但祇屬任意記載，法律並無強制規定，其未記載
，自不能認為違背法令。原判決事實已認定被告係基於概括犯意
，連續多次施用毒品海洛因，理由亦說明其先後犯行，時間緊接
，手法相同，觸犯構成要件相同之罪名，係基於概括犯意反覆為
之，應依連續犯規定以一罪論，並加重其刑；而所援用之科刑法
條亦無錯誤。則其於主文內雖未記載「連續」字樣，乃主文用語
周延與否之問題，因於全案情節與判決本旨並無影響，尚難指為
違法。檢察官上訴意旨執以指摘為違法，自非適法之第三審上訴
理由。綜上所述，本件上訴意旨所指各節，尚不足據以辨認原判
決有違背法令之形式，應認其等之上訴違背法律上之程式，予以
駁回。
貳、施用第二級毒品部分：
按刑事訴訟法第三百七十六條所列各罪之案件，經第二審判決者
，不得上訴於第三審法院，為該法條所明定。本件被告因違反毒
品危害防制條例案件，其中關於施用安非他命部分之事實，原審
係依同條例第十條第二項施用第二級毒品論處罪刑（並與另犯施
用第一級毒品罪，犯意各別，分論併罰），核屬刑事訴訟法第三
百七十六條第一款之案件。依首開說明，既經第二審判決，此部
分自不得上訴於第三審法院，被告猶提起上訴，顯為法所不許，
應予駁回。
據上論結，應依刑事訴訟法第三百九十五條前段，判決如主文。
中    華    民    國  九十五  年    八    月  二十四  日
                      最高法院刑事第七庭
                          審判長法官  孫  增  同
                                法官  吳  昆  仁
                                法官  趙  文  淵
                                法官  吳      燦
                                法官  林  立  華
      本件正本證明與原本無異
                                      書  記  官
中    華    民    國  九十五  年    八    月  二十八  日
                                                   M


司法院資訊處製作；財團法人民間司法改革基金會備份。
